【裁判字號】    98,簡,103
【裁判日期】    980527
【裁判案由】    虛報進口貨物
【裁判全文】
臺北高等行政法院判決
                                       98年度簡字第103號
原      告  神功企業有限公司
代  表  人  甲○○
被      告  財政部基隆關稅局
代  表  人  呂財益（局長）
上列當事人間因虛報進口貨物事件，原告不服財政部中華民國97
年12月29日台財訴字第09700552240 號訴願決定，提起行政訴訟
。本院判決如下：
    主  文
原告之訴駁回。
訴訟費用由原告負擔。
    事實及理由
一、原告主張：
    (一)原告經商向以誠實守法為守則，然因未曾以從事汽車買賣
      或汽車進口為專門營業，而於首次經日本友人介紹進口舊
      汽車乙輛供自用，關於車輛配備明細之填報，因確實未能
      自車體配備外觀而明悉其材質，例如方向盤之材質是否為
      木質、真皮？懸吊飾板是否為木質？木飾是否為胡桃木？
      等等，致填報略有錯誤，惟該等細節非原告可得以一般知
      識理解判斷，難認原告有逃漏稅之過失。尤其，原告關於
      變速箱之填報，反而誤將較低稅賦之本件系爭車輛AUTO 5
      SPEED ，誤填為較高稅賦之AUTO 7 SPEED，更可顯見原告
      未有漏稅之故意或過失。再者，於查驗發現部分配備填報
      有誤時，原告即配合查驗，並補繳填表失誤所漏繳稅款，
      被告以原告自承錯誤，認定原告違法行為已明，認事用法
      ，實有違誤。按大法官釋字第275 號解釋意旨，原告雖從
      事國際貿易，惟並未曾以進口汽車或相關零件為標的，於
      填報汽車規格及交易價格時，自係以日本賣方告知之資訊
      為據，應認原告已盡注意義務。
    (二)經查，與原告相同違章行為之天斌企業有限公司進口報單
      （報單號碼：AE/96/5960/0005 ）之誤填事實，並未受到
      處分，僅需更正並補繳稅款，誤載相同，竟有如此相異之
      處分，無法使人信服云云。
    (三)提出本件原處分書、復查決定書及訴願決定書、財政部關
      稅總局驗估處（下稱驗估處）函文、買賣匯款水單、進口
      報單、車輛安全審驗合格證明、新領牌照登記書、行車執
      照、日本輸出抹消登錄證明書、日本賣方提供之汽車資
      料、進口小客車申報配備明細表、車輛方向盤及懸吊木飾
      板照片、天斌企業有限公司進口報單（報單號碼：
      AE/96/5960/0005）等件影本為證。
    聲明：訴願決定、復查決定及原處分關於罰鍰部分均撤銷。
          訴訟費用由被告負擔。
二、被告主張：
    原告主張其願意補繳稅費，惟其並無故意或過失之報關違章
    行為云云。按為確保進口稅捐核課暨貨物查驗之正確性，貨
    物進口人就所報運貨物本即負有誠實申報名稱、配備、價值
    、產地等義務，以確保進口貨物申報內容之正確性。經查，
    本件原告既從事國際貿易即應熟諳進口貨物相關之法令規定
    ，對貿易標的物之內容應負察明與注意之責任。原告未審慎
    注意並盡其誠實申報作為之義務，致生虛報規格、配備申報
    ，偷漏稅費之情事，此亦為原告所不爭。雖「違反行政法上
    義務之行為非出於故意或過失者，不予處罰。」，行政罰法
    第7條第1項定有明文；惟查，本件原告顯疏於查明，足見其
    應注意能注意而未注意，殊難謂無過失，有過失即應依法論
    處等語。
    聲明：駁回原告之訴。
          訴訟費用由原告負擔。
三、按「報運貨物進口而有下列情事之一者，得視情節輕重，處
    以所漏進口稅額2 倍至5 倍之罰鍰，…：一、虛報所運貨物
    之名稱、數量或重量。二、虛報所運貨物之品質、價值或規
    格。三、繳驗偽造、變造或不實之發票或憑證。四、其他違
    法行為。」；「有違反本條例情事者，除依本條例有關規定
    處罰外，仍應追徵其所漏或沖退之稅款。但自其情事發生已
    滿5 年者，不得再為追徵或處罰。」，海關緝私條例第37條
    第1 項及第44條各定有明文。次按「貨物進口時，應徵之營
    業稅，由海關代徵之；其徵收及行政救濟程序，準用關稅法
    及海關緝私條例之規定辦理。」；「納稅義務人，有左列情
    形之一者，除追徵稅款外，按所漏稅額處1 倍至10倍罰鍰，
    …：…七、其他有漏稅事實者。」，營業稅法第41條及第51
    條第7 款各設有規定。又按「納稅義務人有左列情形之一者
    ，除補徵稅款外，按補徵稅額處5 倍至15倍罰鍰：…十、國
    外進口之應稅貨物，未依規定申報者。」，貨物稅條例第32
    條第10款定有明文。另按「為拓展貿易，因應貿易情勢，支
    援貿易活動，主管機關得設立推廣貿易基金，就出進口人輸
    出入之貨品，由海關統一收取最高不超過輸出入貨品價格萬
    分之4.25之推廣貿易服務費。…推廣貿易服務費之實際收取
    比率及免收項目範圍，由主管機關擬訂，報請行政院核定。
    」，貿易法第21條第1 項及第2 項設有規定。
四、本件原告於96年12月17日委由新中旅通運股份有限公司向被
    告報運進口舊汽車乙輛（報單號碼：第AE/96/5960/0004 號
    ），經被告查驗結果，原申報進口貨物之部分規格及配備與
    實到貨物不符，乃據以更改申報貨物之規格、配備，嗣據驗
    估處查價結果，原申報貨物按FOB EUR 29,794/unit 核估，
    實到貨物應按FOB EUR 30,733/unit 核估，審認原告涉有虛
    報進口貨物規格及配備，偷漏稅款情事，乃依海關緝私條例
    第37條第1 項及貨物稅條例第32條第10款規定，分別處所漏
    關稅2 倍之罰鍰計新臺幣（下同）19,598元，貨物稅5 倍之
    罰鍰計82,100元，並依海關緝私條例第44條、貨物稅條例第
    32條、加值型及非加值型營業稅法（下稱營業稅法）第51條
    暨貿易法第21條之規定，追徵進口稅費874,680 元（包括進
    口稅323,243 元、貨物稅541,804 元、營業稅9,040 元、推
    廣貿易服務費593 元）。原告就罰鍰部分不服，申請復查，
    未獲變更，提起訴願，亦遭駁回，遂向本院提起本件行政訴
    訟等情，為兩造所不爭，且有上開各該函文、原處分、復查
    決定書及訴願決定書等件影本附原處分卷及訴願機關卷可稽
    。茲依前述兩造主張之意旨，就下列各點敘明判決之理由。
五、原告涉有虛報進口貨物規格及配備，偷漏稅款之違章情事：
    (一)經查，原告於96年12月17日向被告報運進口系爭舊汽車乙
      輛（報單號碼：第AE/96/5960/ 0004號），經被告查驗結
      果，原申報進口貨物之部分規格及配備與實到貨物不符，
      乃據以更改申報貨物之規格、配備，嗣據驗估處查價結果
      ，原申報貨物按FOB EUR 29,794/unit 核估，實到貨物應
      按FOB EUR 30,733/unit 核估等情，有進口報單及進口小
      客車應行申報配備明細表（原處分卷附件1 ）可稽，被告
      因認原告報運進口系爭貨物，涉有虛報進口貨物規格及配
      備，偷漏稅款之違章情事，並無不合。
    (二)原告主張其報關進口系爭貨物，並無故意或過失之違章行
      為云云。經查，原告係從事國際貿易業務，有該公司之基
      本資料查詢附本院卷可稽，對於進口人申報進口汽車時應
      填具「進口小客車應行申報事項明細表」，並負有誠實申
      報名稱、配備、價值、產地等義務，自不得諉為不知；且
      其對於「進口小客車應行申報事項明細表」所載之項目倘
      有疑義，得向海關詢問，於申報前更應向國外供應商查明
      相關明細，俾向海關據實申報，以免觸法。惟原告疏未注
      意查證，致本件進口貨物多項規格及配備與原申報不符等
      情，有進口報單及進口小客車應行申報配備明細表（原處
      分卷附件1 ）可稽，而涉虛報進口貨物規格及配備，偷漏
      稅款之違章情事，縱無故意，亦難謂無過失，自應依法論
      處。原告主張，核不足採。
六、被告所為罰鍰處分，並無違誤：
    綜上所述，原告報運進口系爭貨物，涉有虛報進口貨物規格
    及配備，偷漏稅款之違章情事，被告依海關緝私條例第37條
    第1 項及貨物稅條例第32條第10款規定，分別處所漏關稅2
    倍之罰鍰計19,598元，貨物稅5 倍之罰鍰計82,100元，並無
    違誤。
七、本件事證，已臻明確。原告另主張與其相同違章行為之天斌
    企業有限公司進口報單（報單號碼：AE/96/5960/0005 ）之
    誤填事實，並未受到處分，僅需更正並補繳稅款，誤載相同
    ，竟有如此相異之處分，無法使人信服云云。按原告所指另
    案，若涉有違章情事，自應由相關主管機關另行依法論處，
    其與本件，尚無關涉，附此敘明。
八、從而，本件被告以原告涉有虛報進口貨物規格及配備，偷漏
    稅款之違章行為，所為罰鍰處分，於法並無違誤。復查及訴
    願決定遞予維持，亦無不合。原告徒執前詞，訴請撤銷，為
    無理由，應予駁回。
據上論結，本件原告之訴為無理由，依行政訴訟法第236 條、第
233 條第1 項、第98條第1 項前段，判決如主文。
中    華    民    國    98    年     5    月   27     日
                  臺北高等行政法院第七庭
                                  法  官  蕭忠仁
上為正本係照原本作成。
本件以訴訟事件所涉及之法律見解具有原則性者為限，始得於本
判決送達後20日內向本院提出上訴狀並表明上訴理由，如已於本
判決宣示後送達前提起上訴者，應於判決送達後20日內補具上訴
理由（均按他造人數附繕本），且經最高行政法院許可後方得上
訴。
中    華    民    國    98    年     5    月   27     日
                                  書記官  蕭純純


司法院資訊處製作；財團法人民間司法改革基金會備份。
